臺灣高雄地方法院民事判決              100年度親字第150號
原      告  潘怡菁
被      告  潘慧霙
            潘嘉涵
上  一  人
法定代理人  潘招肇
            潘慧霙
上列當事人間確認親子關係存在等事件，本院於民國100 年12月
26日言詞辯論終結，判決如下：
    主  文
確認被告潘嘉涵與被告潘慧霙間之親子關係不存在。
確認被告潘嘉涵與原告間之親子關係存在。
訴訟費用由原告負擔。
    事實及理由
一、原告主張：被告潘嘉涵為原告於民國88年12月29日所生之女
    ，然因當時原告與訴外人郭嘉豪仍有婚姻關係存在，害怕遭
    郭嘉豪發現上情，乃向被告潘慧霙求援，而將被告潘嘉涵登
    記為被告潘慧霙之女。被告潘嘉涵於戶籍上雖係登記為被告
    潘慧霙之女，然其二人間並無親子血緣關係存在，被告潘嘉
    涵實際上係原告之親生女，原告自有提起本件確認親子關係
    存在等訴訟之利益及必要，爰依法提起本件訴訟，並聲明：
    (一)確認被告潘嘉涵與被告潘慧霙間之親子關係不存在。(二)確
    認被告潘嘉涵與原告間之親子關係存在。
二、被告則以：被告潘嘉涵確為原告之親生女，當初係應原告之
    要求而將被告潘嘉涵登記為被告潘慧霙之女等語，資為抗辯
    。
三、按確認法律關係之訴，非原告有即受確認判決之法律上利益
    者，不得提起之；確認證書真偽或為法律關係基礎事實存否
    之訴，亦同。前項確認法律關係基礎事實之存否之訴，以原
    告不能提起他訴訟者為限，民事訴訟法第247條第1、2 項定
    有明文。查實務上對於親子間之身分關係能否據以提起確認
    之訴，原頗有爭議，並為保持身分關係之安定性而多採保留
    之態度，然現今社會醫學科技發達，父母子女之血緣關係，
    均可經由醫學科技之鑑定，確定其親子血緣關係，而民事訴
    訟法第247 條於修正時，已擴大其適用之範圍，即法律關係
    基礎事實存否亦得提起確認之訴，則就現今醫學科技足以鑑
    定親子間之血緣關係、身分關係確定之重要性及上開民事訴
    訟法第247 條擴大確認之訴適用範圍之立法意旨以觀，應有
    准許確認親子關係存否之訴之必要，以解決任何不明之親子
    關係，除杜爭議外，亦維持家庭間之信賴與和諧。次按所謂
    即受確認判決之法律上利益，係指因法律關係之存否不明確
    ，致原告在私法上之地位有受侵害之危險，而此項危險得以
    對於被告之確認判決除去之者而言，故確認法律關係存否之
    訴，苟具備前開要件，即得謂有即受確認判決之法律上利益
    ，最高法院42年度台上字第1031號判例意旨參照。查本件原
    告主張被告潘嘉涵與被告潘慧霙間無親子血緣關係，與原告
    間則有親子血緣關係，然戶籍上係將被告潘嘉涵登記為被告
    潘慧霙之女，致原告與被告潘嘉涵間之身分關係不明確，該
    不明確之親子關係，使原告在私法上之地位有受侵害之危險
    ，而該危險得以確認判決除去之，故原告自得起訴除去此不
    實之親子關係，進而確認真正之親子關係，應認本件有即受
    確認判決之法律上利益。
四、經查，原告主張被告潘嘉涵之戶籍資料所登記之母親為被告
    潘慧霙，惟其二人間並無親子血緣關係，原告始為被告潘嘉
    涵之生母等情，業據原告提出戶口名簿、本院92年度簡字第
    1820號刑事簡易判決書為證，為被告所不爭執，並經本院調
    取本院92年度簡字第1820號刑事案件卷宗核閱屬實，且依附
    於該刑事案件偵查卷中之高雄市政府警察局鑑驗書所載：「
    由STR 型別檢測結果，不排除潘怡菁（即原告）為潘嘉涵之
    親生母之可能。」等語，堪信原告與被告潘嘉涵間有真實血
    緣關係存在，被告潘嘉涵與被告潘慧霙間則無真實血緣關係
    存在，是原告之主張與事實相符，堪予採信。從而，原告訴
    請確認被告潘嘉涵與被告潘慧霙間之親子關係不存在，及確
    認被告潘嘉涵與原告間之親子關係存在，均有理由，應予准
    許。
五、原告於本件訴訟雖為勝訴之當事人，惟事情肇因為原告所起
    ，被告之行為，按當時之訴訟程度為防禦權利所必要，本院
    酌量情形，爰命原告負擔全部訴訟費用。
六、結論：原告之訴為有理由，依民事訴訟法第81條第2 款，判
    決如主文。
中    華    民    國   100    年    12    月    29    日
                        家事法庭法  官  黃悅璇
正本係照原本作成。
如對本判決上訴，須於判決送達後20日內向本院提出上訴狀。
中    華    民    國   100    年    12    月    29    日
                                書記官  楊馥華